台灣基隆地方法院刑事判決　　　　　　　　　　　　　八十九年度訴字第七五九號
　　公　訴　人　台灣基隆地方法院檢察署檢察官
　　被　　　告　丙○○
　　被　　　告　乙○○
　　共　　　同
　　選任辯護人　邱創舜
右列被告因盜匪等案件，經檢察官提起公訴（八十九年度偵字第七四六號、第一０二
九號），本院判決如左：
    主      文
丙○○被訴盜匪、恐嚇部分無罪；被訴傷害、毀損部分公訴不受理。
乙○○被訴盜匪部分無罪；被訴傷害、毀損部分公訴不受理。
    理      由
甲、公訴意旨略以：被告丙○○與告訴人辛○○原係男女朋友關係，嗣因個性不合分
    手，被告丙○○心有未甘，竟基於概括之犯意，先於八十八年七、八月間，夥同
    一不詳姓名之成年男子（按：指甲○○），同往基隆市○○街二二八號告訴人辛○○之母即告訴人戊○○所開設之「寶貝熊遊藝場」，向告訴人戊○○索取新台
    幣（以下同）壹佰萬元，為告訴人戊○○拒絕，被告丙○○竟憤而與該男子砸毀
    該遊藝場內之電視機、監視器與桌子；被告丙○○復於八十八年九月十日下午五
    時三十分左右，夥同五名不詳姓名之成年男子，前往告訴人戊○○上開遊藝場內
    ，砸毀店內電玩機檯二十五檯及落地鋁門窗之玻璃，臨走前並揚言「這是我的第
    一個目標，第二個目標是妳女兒己○○及女婿庚○○共同營位在基隆市○○街一
    七五號之高明通訊行，第三目標是妳兒子潘倫達位在基隆市○○街的通訊行，第
    四目標告訴妳女兒辛○○，台北縣瑞芳鎮的路燈比較少，路較暗，走路及開車要
    小心一點」等語，致告訴人戊○○心生畏懼；被告丙○○再於八十八年十二月十
    八日晚間十時三十分左右，指使三名不詳姓名之成年男子，至告訴人戊○○上開
    遊藝場外，砸毀店門玻璃；被告丙○○又於八十九年一月二十二日二十一時三十
    分左右，指使被告乙○○及不詳人士各開一輛自用小客車，搭載六名不詳姓名之
    成年男子，各持棒球棍，分為三人一組，一組前往告訴人戊○○上開遊藝場，砸
    毀店門玻璃，另一組前往對面告訴人庚○○、己○○夫婦所開設之高明通訊行，
    砸毀大門玻璃、店內玻璃櫃及三支行動電話，得逞後，分由原所搭乘之自用小客
    車接應離去。被告丙○○、乙○○於八十九年一月二十九日下午四時三十分左右
    ，見告訴人辛○○駕駛車號Ｋ８─七一八八號自用小客車，在基隆市○○路與愛
    九路口處之崇仁橋上遇紅燈停等時，竟共同意圖為自己不法之所有，欲強取告訴
    人辛○○之財物，即由被告丙○○手持磚塊砸毀該自用小客車之擋風玻璃、右前
    座玻璃，並打開右前車門，將告訴人辛○○自駕駛座硬往右前車門拖出，被告丙○○、乙○○旋即動手毆打告訴人辛○○，使之右頭部腫脹、右手腕及手指均受
    傷，因而無法抗拒，再強行取走告訴人辛○○之鑽石戒子一枚、現金壹萬貳仟元
    ，得手後逃逸，因認被告被告丙○○涉有懲治盜匪條例第五條第一項之盜匪、刑
    法第二百七十七條第一項之傷害、刑法第三百零五條之恐嚇、刑法第三百五十四
    條之毀損罪嫌云云；被告乙○○涉有懲治盜匪條例第五條第一項之盜匪、刑法第
    二百七十七條第一項之傷害、刑法第三百五十四條之毀損罪嫌云云。
乙、無罪（盜匪、恐嚇）部分
一、公訴人認為被告丙○○涉有盜匪、恐嚇罪嫌，被告乙○○涉有盜匪罪嫌，係以告
    訴人辛○○、戊○○二人之指訴而為其論據。訊據被告二人均堅決否認其有盜匪
    、恐嚇之犯行。
二、按犯罪事實應依證據認定之，無證據不得推定其犯罪事實，刑事訴訟法第一百五
    十四條定有明文。次按被告之自白不得作為有罪判決之唯一證據；仍應調查其他
    必要之證據，以察其是否與事實相符，刑事訴訟法第一百五十六條第二項亦規定
    甚詳。申言之，被告之自白縱使具有任意性，苟無補強證據，亦無從擔保自白之
    真實性，以是之故，立法推定其證據證明力不足，必待第二證據即補強證據出現
    ，始得察其自白是否與事實相符。被告以外之人所為之供述證據，無論出於共犯
    、同案被告、被害人、告訴人或證人，其證據價值更為薄弱，縱使證人有具結偽
    證之處罰，亦無從擔保其證言之真實性，如係此等之人所為單一之指述，當然推
    定其證據證明力不足，無需探究其指述之真實性如何。此所以有數量法則（數量
    規則）之產生。蓋數量法則乃證據容許性規則之一，而補強法則乃數量法則之一
    。除前述被告之自白必須補強證據加以補強外，主要待證事實需有證人（廣義證
    人包括共犯、同案被告、被害人、告訴人等）二人以上，亦即單一證人之證言，
    仍須依其他第二證據加以補強（見陳樸生著刑事證據法第七章第三節第五三四頁
    ）。進而言之，自白係被告之認罪行為，其證據證明力最強，立法猶規定不得作
    為有罪判決之唯一證據；則舉重以明輕，被告以外之人之指述或證述，尤亦不得
    作為有罪判決之唯一證據。何況，在證據法則上，補強證據必須補強待證事實，
    至任何人均無可置疑之地步，亦即必須符合「超越合理懷疑原則」，始得據以論
    罪；其尚有疑者，利益應歸被告，依「罪疑利益歸被告原則」，仍應為有利被告
    事實之認定。申言之，當證據資料尚有對被告有利之存疑時，如無法依客觀方法
    排除此項合理之可疑，則依罪疑利益歸被告原則，不得僅以此項證據資料作為有
    罪判決之依據。再者，認定被告有罪之事實應憑證據；如未能發現相當之證據，
    或證據不足以證明，自不能以推測或擬制之方法，以為裁判之基礎；且認定事實
    所憑之證據，其為訴訟上之證明，須達於通常一般人均不致有所懷疑，而得確信
    其為事實之程度者，始得據為有罪之認定；倘其證明尚未達到此一程度，而有合
    理之懷疑存在時，尚難為有罪之認定基礎；苟積極證據不足為不利於被告事實之
    認定時，即應為有利於被告之認定，更不必有何有利之證據；亦即如無確切之積
    極證據，足以證明犯罪事實，即令被告不能為有利之反證，亦不能遽論以罪責，
    此亦為刑事司法實務向來之見解（最高法院三十年上字第八一六號、四十年台上
    八六號、七十年台上字第二三六八號、七十六年台上字第四九八六號判決參照）
    。徵諸被告既無自證己罪之義務，更無自證無罪之義務，此乃當然之法理。
三、經查：關於強盜部分，被害人辛○○於警訊及偵查中，係指稱：其遭被告二人毆
    打之後，被告丙○○搶走其鑽戒，被告乙○○搶走其裝有現金之牛皮紙袋等語（
    八十九年一月二十九日警察訊及偵查卷第十二頁）；惟其於審理中則稱：被告丙○○將其從車內拖出來毆打時，其以右手抵擋，致其手上戒子掉下，惟何時掉下
    ，其不清楚等語（八十九年十二月八日審理筆錄）。其前後並不一致，指訴已有
    瑕疵。再觀之證人蔡志明、蕭耀華於警訊時所陳，均只見及被告二人與告訴人辛○○在拉扯而已，並未見及被告二人有何強取財物之行為。因此，此部分僅有告
    訴人之單一指訴，並無其他證據足佐，本院推定其證據證明力不足。何況，告訴
    人之利益與被告之利益相反，其指訴係以使被告受刑事處罰為其主要目的，自難
    僅憑其指訴遽入被告於罪。其次，關於恐嚇部分，告訴人戊○○之夫即被害人丁○○亦證稱：其僅從電視監視器中，見有三人來砸店，打完就走等語（八十九年
    十二月二十九日訊問筆錄），亦未聞被告丙○○有何恐嚇之言詞。因此，此部分
    亦僅有告訴人之單一指訴，並無其他證據足佐，本院推定其證據證明力不足。何
    況，如前所述，告訴人之利益與被告之利益相反，其指訴係以使被告受刑事處罰
    為其主要目的，自難僅憑其指訴遽入被告於罪。此外，復查無其他積極證據足以
    證明被告有被訴之犯行，揆諸前述規定，不能證明被告犯罪，自應為其無罪之諭
    知。
丙、不受理（傷害、毀損）部分
    按告訴乃論之罪，告訴人於第一審辯論終結前，得撤回其告訴，刑事訴訟法第二
    百三十八條第一項定有明文。查公訴人認為被告二人之傷害及毀損行為，係犯刑
    法第二百七十七條第一項之傷害、第三百五十四條之毀損罪嫌，依同法第二百八
    十七條前段、第三百五十七條之規定，均須告訴乃論。茲據告訴人四人具狀撤回
    其告訴，依照上開說明，應逕為不受理之判決。
丁、據上論斷，應依刑事訴訟法第三百零一條第一項、第三百零三條第三款而判決如
    主文。
本案經檢察官吳佳齡到庭執行職務。
中      華      民      國    九十一    年      四      月    二十四    日
                                    台灣基隆地方法院刑事庭
                                        法  官  陳  志  祥
右正本證明與原本無異。
如不服本判決，應於收受送達後十日內，向本院提出上訴狀，敘述上訴之理由，上訴
於台灣高等法院，並應按他造當事人之人數附具繕本。
中      華      民      國    九十一    年      四      月    二十九    日
                                        書記官  陸  清  敏
